臺灣高雄地方法院刑事判決　
111年度易字第240號
公  訴  人  臺灣高雄地方檢察署檢察官
被      告  陳妍萱




上列被告因業務侵占等案件，經檢察官提起公訴（110年度偵字
第25194號），嗣於本院準備程序中，被告就被訴事實為有罪之
陳述，經本院告知簡式審判程序之旨，並聽取當事人之意見後，
本院合議庭裁定由受命法官獨任進行簡式審判程序，判決如下：
    主  文
陳妍萱犯非法以電腦相關設備製作不實財產權取得紀錄得利罪，
處有期徒刑參月；又犯業務侵占罪，處有期徒刑陸月，如易科罰
金，以新臺幣壹仟元折算壹日。
    犯罪事實
一、陳妍萱與陳冠銘係男女朋友。陳妍萱自民國110年4月間起任
    職於謝榮凱所經營位在高雄市○○區○○路000號之統一超商新
    崙門市，負責結帳、收款、保管店內現金等業務，為從事業
    務之人。詎陳妍萱竟聽依陳冠銘（由本院另結）之教唆，意
    圖為陳冠銘不法之所有，基於非法以電腦相關設備製作不實
    財產權取得紀錄而得利之犯意，由陳冠銘先於110年7月18日
    某時使用IBON機台列印某不詳線上娛樂城之儲值繳費條碼單
    予陳妍萱後，由陳妍萱於同日晚間10時29分及35分許，在上
    開超商門市內，使用櫃檯收銀電腦設備感應刷取前揭條碼單
    ，然實際上並未繳付任何款項之不正方法，將上揭未實際收
    取新臺幣（下同）10萬元之虛偽交易資料輸入收銀電腦設備
    內，製作線上娛樂城之儲值費用偽已付款之財產權取得紀錄
    ，陳冠銘因而獲得免支付費用10萬元之不法利益。嗣陳妍萱
    又聽依陳冠銘之教唆，另行起意而意圖為陳冠銘不法之所有
    ，基於業務侵占之犯意，於同日晚間11時許，利用其業務上
    保管上開超商保險櫃鑰匙之機會，拿取置放於超商櫃檯下方
    保險櫃內之現金25萬元侵占入己，於下班回家後交予陳冠銘
    。嗣陳妍萱於翌日（19日）透過通訊軟體LINE向謝榮凱告知
    上情，經謝榮凱清點金額後始知上情。
二、案經謝榮凱訴由高雄市政府警察局鳳山分局報告臺灣高雄地
    方檢察署檢察官偵查起訴。
    理  由
一、被告於本院準備程序中，就上揭犯罪事實均為有罪之陳述，
    且所犯係死刑、無期徒刑、最輕本刑為3 年以上有期徒刑以
    外之罪，經本院合議庭依刑事訴訟法第273 條之1 第1 項之
    規定，裁定由受命法官1 人獨任進行簡式審判程序，合先敘
    明。
二、訊據被告對上開犯行均坦承不諱（見警一卷第2頁至第3頁；
    偵一卷第69頁；本院易字卷第179頁），核與證人即告訴人
    謝榮凱於警詢、偵查中之證述以及證人陳冠銘於偵查中證述
    之情節相符（見警一卷第10頁至第11頁；偵一卷第33頁至第
    36頁、第100頁），並有被告陳妍萱之自白書、統一超商之
    繳費明細畫面4張、監視錄影畫面擷圖4張、商工登記資料查
    詢1紙在卷可稽（見警一卷第12頁至第16頁；本院審易卷第1
    9頁），足證被告出於任意性之自白與事實相符，從而本件
    事證明確，被告犯行已堪認定。
三、論罪科刑之法律適用：
  ㈠按刑法第339 條之3 之罪，以不正方法對於電腦或相關設備
    輸入虛偽資料或不正指令，為其構成要件，而所謂不正方法
    輸入虛偽資料或不正指令，係指在正常使用電腦或其相關設
    備之範圍內，輸入該電腦或相關設備者不願接納的指令或資
    料而言，亦包含行為人無權使用或逾越授權範圍使用電腦或
    相關設備之情形（最高法院101 年度台上字第4426號判決意
    旨參照）。查本案被告於任職超商期間固具有合法使用收銀
    機，並將交易內容確認輸入至收銀機電腦設備之權限，惟未
    許可被告得將未收取款項之虛偽交易資料輸入收銀機電腦設
    備之事宜，則被告逾越授權範圍，擅自將未實際收取現金之
    虛偽交易資料輸入收銀機電腦設備，以此不正方式製作財產
    權取得紀錄，而使陳冠銘獲得線上娛樂城儲值免支付費用之
    不法利益，是核被告所為，係犯刑法第339 條之3 第2 項之
    非法以電腦相關設備製作不實財產權取得紀錄得利罪以及同
    法第336條第2項之業務侵占罪。被告操作收銀機電腦設備，
    將陳冠銘列印之線上娛樂城儲值繳費之條碼單感應刷取後，
    未實際收款卻操作收銀機電腦設備紀錄為有繳費結帳，而以
    此不正方法將偽已付款之虛偽資料，輸入該收銀電腦設備，
    進而詐得免支付費用而取得線上娛樂城儲值之不法之利益，
    是檢察官認被告就此部分所為，係構成刑法第339條第2 項
    之詐欺得利罪，即有未洽，惟基本社會事實同一，且經本院
    告知被告此部分罪名（見本院易字卷第161頁、第178頁），
    業已保障被告之防禦權，爰依刑事訴訟法第300 條規定變更
    起訴法條。　
  ㈡被告所為上開犯行，犯意各別，行為互殊，應予分論併罰。
  ㈢又被告本案雖於110年7月19日寫自白書坦承上開犯行，惟證
    人即告訴人謝榮凱於警詢、偵查中證稱：我於110年7月19日
    中午收到陳妍萱以通訊軟體LINE通知，我才去店內確認和清
    點金額，確定損失35萬元，我請陳妍萱到門市來說明，並請
    公司顧問來了以後一起了解整個過程，請陳妍萱寫自白書等
    語（見警一卷第10頁至第11頁；偵一卷第35頁），而告訴人
    謝榮凱即於110年7月19日當日至警局報案並製作警詢筆錄，
    而被告係於110年8月26日始製作警詢筆錄，此有被告之警詢
    筆錄在卷可參。是本案被告並未在偵查犯罪權限之警員知悉
    其所涉犯罪事實之前向警員坦承犯行，此部分自不符合自首
    。
  ㈣爰以行為人之責任為基礎，審酌被告欠缺尊重他人財產權之
    觀念，竟受男友陳冠銘教唆即非法以電腦相關設備製作不實
    財產權取得紀錄，進而使陳冠銘獲得線上娛樂城之儲值利益
    ，又擔任超商店員，本應忠於職守，竟利用職務上之機會將
    超商保險櫃內之金錢侵占入己，造成告訴人謝榮凱受有財產
    上損害非輕，所為實有不該。惟念及被告年輕識淺，受人教
    唆而犯案，且犯後坦承犯行，其前無因案受刑之執行紀錄，
    有臺灣高等法院被告前案紀錄表可參，素行尚佳，又被告於
    本院訊問中表示有意願與告訴人和解等語，惟告訴人表示不
    願與被告和解，此有本院公務電話紀錄可參（見本院易字卷
    第155頁），是被告並非無賠償告訴人之意願，兼衡被告自
    述之教育程度、家庭經濟生活狀況等一切情狀（見本院易字
    卷第185頁），分別量處如主文所示之刑，並就業務侵占罪
    部分諭知易科罰金之折算標準。
四、沒收部分：
    被告供稱：侵占的25萬元交給陳冠銘，10萬我依陳冠銘要求
    刷條碼，錢實際去哪我不清楚等語（見警一卷第3頁；本院
    審易卷第156頁），證人陳冠銘則於偵查中證稱：條碼是線
    上娛樂城給我的儲值條碼等語（見偵一卷第100頁），是本
    案被告上開犯行，係由陳冠銘獲得免支付10萬元費用之不法
    利益以及25萬元現金，復無證據足認被告有因本案犯行獲得
    利益，則該等犯罪所得既非由被告取得，自不得宣告沒收。
據上論斷，應依刑事訴訟法第273 條之1 第1 項、第299 條第1
項前段、第300條，判決如主文。
本案經檢察官李汶哲提起公訴，檢察官葉容芳到庭執行職務。
中　　華　　民　　國　　111 　年　　12　　月　　2 　　日
                  刑事第十五庭  法　官  都韻荃
以上正本證明與原本無異。
如不服本判決應於收受送達後20日內向本院提出上訴書狀，並應
敘述具體理由；如未敘述上訴理由者，應於上訴期間屆滿後20日
內向本院補提理由書（均須按他造當事人之人數附繕本）「切勿
逕送上級法院」。
中　　華　　民　　國　　111 　年　　12　　月　　2 　　日
 　　　　　　　　　　　　　　   書記官  王芷鈴
附錄本案判決論罪科刑法條：
中華民國刑法第339條之3
意圖為自己或第三人不法之所有，以不正方法將虛偽資料或不正
指令輸入電腦或其相關設備，製作財產權之得喪、變更紀錄，而
取得他人之財產者，處7年以下有期徒刑，得併科70萬元以下罰
金。
以前項方法得財產上不法之利益或使第三人得之者，亦同。
前二項之未遂犯罰之。
中華民國刑法第336條第2項
對於業務上所持有之物，犯前條第1項之罪者，處6月以上5年以
下有期徒刑，得併科9萬元以下罰金。